臺灣彰化地方法院民事判決
111年度訴字第419號
原      告  呂鎵仰
被      告  張雅嵐
            黃芃睿
共      同
訴訟代理人  黃靖芸律師
上列當事人間請求損賠償事件，本院於民國111年8月9日言詞辯
論終結，判決如下：
    主  文
原告之訴及假執行之聲請均駁回。
訴訟費用由原告負擔。
    事實及理由
壹、原告主張：
　　原告與被告甲○○原為夫妻，兩人於民國104年10月24日結婚
    ，育有一未成年女兒呂○○，嗣後於110年10月18日經法院調
    解離婚。被告甲○○於兩造婚姻關係存續中，自110年起常連
    夜不歸，利用呂○○為掩護與被告乙○○交往甚密、過夜，及相
    擁而眠、愛撫、親吻等行為。於110年7月左右，原告因被告
    甲○○深夜未歸，為確認呂○○之人身安全，依手機定位至被告
    乙○○之住處尋找未果，事後經原告母親詢問呂○○轉述始知，
    被告甲○○為防止原告發現行蹤，竟以垂吊方式將伊及呂○○垂
    降至被告乙○○住處1樓後門外，再由屋外巷口返家，獨留原
    告在被告乙○○住處前門拍門大喊。被告之上開行為已逾越一
    般社會通念所認正常交往之分際，足以破壞婚姻共同生活之
    圓滿安全狀態，已嚴重侵害原告之配偶權，情節重大，爰依
    民法第184條第1項、第185條、第195條第1項、第3項，擇一
    請求被告連帶賠償非財產上之損害。並聲明：㈠被告應連帶
    給付原告新臺幣（下同）60萬元，及自起起訴狀繕本送達翌
    日起至清償日止，按週年利率5％計算之利息。㈡願供擔保，
    請准宣告假執行。
貳、被告則以：
　　被告無任何共同侵害原告配偶權之行為，原告所提出之證據
    並非真正，亦無法證明被告有任何侵權事實。反而是原告於
    婚姻關係存續中有多次家暴、恐嚇被告甲○○之行為，曾經本
    院111年度訴字第288號刑事判決原告犯傷害罪、核發本院11
    0年暫度家護字第216號暫時保護令，嗣後原告又因違反保護
    令，經本院110年度簡字第1187號判決原告違反保護令罪在
    案。本件原告對被告之請求實無理由等語資為抗辯。答辯聲
    明：㈠原告之訴駁回。㈡如受不利判決，願供擔保請准宣告免
    為假執行。
參、本件經兩造整理及簡化爭點，結果如下（見本院卷第123至1
    24頁，本院依判決格式調整文字）：
一、兩造不爭執事項：
㈠、原告與被告甲○○於104年10月28日結婚並育有一未成年女兒呂
    ○○（105年3月生）。
㈡、原告與被告甲○○於110年10月18日經法院調解離婚。
二、兩造爭執事項：
㈠、原告依民法第184條、185條、第195條第1項、第3項規定，擇
    一請求被告連帶賠償是否有理由？
㈡、原告前項主張如有理由，其金額應以多少為適當？
肆、本院之判斷：
一、上開兩造不爭執事項，為兩造所不爭執，堪信屬實。又被告
    主張原告曾於110年7月3日因口角而徒手毆打被告甲○○，致
    被告甲○○受傷，遭本院111年度訴字第288號刑事判決原告犯
    傷害罪，經本院核發110年暫度家護字第216號暫時保護令，
    嗣後原告又因違反保護令，經本院110年度簡字第1187號判
    決原告違反保護令罪等情，確有被告所提上開判決書在卷可
    稽（見本院卷第71-76頁、第85-92頁），亦堪信屬實。
二、按當事人主張有利於己之事實者，就其事實有舉證之責任，
    為民事訴訟法第277條本文所明定。次按民事訴訟如係由原
    告主張權利者，應先由原告負舉證之責，若原告先不能舉證
    ，以證實自己主張之事實為真實，則被告就其抗辯事實即令
    不能舉證，或其所舉證據尚有疵累，亦應駁回原告之請求。
    本件原告主張被告不法侵害其基於配偶關係之身分法益而情
    節重大等情，為被告所否認，原告自應就其主張之事實，負
    舉證責任。經查：
㈠、按因故意或過失，不法侵害他人之權利者，負損害賠償責任
    。故意以背於善良風俗之方法，加損害於他人者亦同。不法
    侵害他人之身體、健康、名譽、自由、信用、隱私、貞操，
    或不法侵害其他人格法益而情節重大者，被害人雖非財產上
    之損害，亦得請求賠償相當之金額。此項規定於不法侵害他
    人基於父、母、子女或配偶關係之身分法益而情節重大者，
    準用之，民法第184 條第1 項、第195 條第1 項、第3 項定
    有明文。則依上開規定可知，主張配偶權受到侵害，而依上
    開規定請求賠償者，須限於侵害他人基於配偶關係之身分法
    益而情節重大者，始足當之。
㈡、原告雖主張被告二人有交往甚密、過夜，及相擁而眠、愛撫
    、親吻等行為，並提出呂○○與原告母親對話之錄影光碟，及
    被告乙○○住處及被告甲○○離開前開住所之路線照片等件為證
    （見本院卷第17-29頁）。然觀諸原告所提上開照片，並無
    日期，且僅見街弄巷道及前開住處之建物外觀，實無從據此
    推認被告二人間有原告所述上開行為，及為防原告發現以垂
    吊方式將呂○○帶離被告乙○○之住所情事。又原告所提上開呂
    ○○與原告母親對話之錄影光碟，業經被告抗辯呂○○僅為5歲
    之幼童，係遭原告與原告母親強迫誘導之對話錄影，無從採
    為證據。本院酌以呂○○於斯時年僅5歲，智識顯未成熟，本
    難就其見聞為真實陳述，且其既係在原告母親刻意詢問下而
    為童言童語之應答，又無積極證據可為參佐，自無從採為不
    利於被告之認定。此外，原告亦未能提出其他有利證據，以
    證明被告間確有逾越結交普通朋友等一般社交行為之不正常
    往來，而有侵害原告之配偶權且情節重大之情，故原告之主
    張自無足採。
三、綜上所述，本件原告並未能證明被告二人有不正當之交往關
    係存在，且其情節重大，已侵害原告之配偶權，其主張尚屬
    無據。從而，故原告依民法第184條第1項、第185條第1項、
    第195條第1項、第3項等規定，擇一請求被告連帶給付60萬
    元，及自起訴狀繕本送達翌日起至清償日止，按週年利率5％
    計算之利息為無理由，應予駁回。原告之訴既經駁回，其假
    執行之聲請，亦失所附麗，併予駁回。
伍、本件事證已臻明確，兩造其餘攻擊或防禦方法及所提之證據
    ，經審酌後認均不足以影響判決之結果，爰不逐一論敘。
陸、訴訟費用之負擔：民事訴訟法第78條。
中　　華　　民　　國　　111 　年　　8 　　月　　30　　日
                  民事第三庭       法　官　洪堯讚
一、上為正本係照原本作成。
二、如不服本判決，應於判決送達後20日內，向本院提出上訴狀
    （須按他造當事人之人數附繕本），如委任律師提起上訴者
    ，應一併繳納上訴審裁判費。
三、提起上訴，應以上訴狀表明㈠對於第一審判決不服之程度，
    及應如何廢棄或變更之聲明，㈡上訴理由（民事訴訟法第
    441條第1項第3款、第4款），提出於第一審法院。
中　　華　　民　　國　　111 　年　　8 　　月　　30　　日
                                   書記官 李盈萩